【裁判字號】    92,訴,802
【裁判日期】    920702
【裁判案由】    遷讓房屋
【裁判全文】
臺灣高雄地方法院民事判決  九十二年訴字第八○二號
    原      告  丙○○
    訴訟代理人  乙○○
    被      告  甲○○
右當事人間請求返還房屋事件，本院判決如左：
    主    文
被告應將坐落高雄市○○段○○段四二九地號土地上建號五九三九號建物地下室編號
Ｂ１－９號車位使用權遷讓返還原告。
原告其餘之訴駁回。
訴訟費用由被告負擔九分之一，餘由原告負擔。
本判決原告勝訴部分，於原告以新臺幣壹拾壹萬元供擔保後得假執行。
原告其餘假執行之聲請駁回。
    事    實
甲、原告方面：
  一、聲明：
    (1)被告應將門牌號碼高雄市新興區○○○路九十號二十一樓之一、之二及附屬陽
      台、花台，與同棟大樓地下一樓Ｂ１－９號車位使用權遷讓返還原告。
    (2)訴訟費用由被告負擔。
    (3)願供擔保，請准宣告假執行。
  二、陳述：
    (1)原告於民國九十一年十月二十八日向台灣高雄地方法院標買坐落高雄市○○段
      ○○段四二九地號地上物，即門牌號碼高雄市新興區○○○路九十號二十一樓
      之一、之二及附屬陽台、花台，與同棟大樓地下一樓Ｂ１－９號停車位作為自
      住之用，且已辦理所有權移轉登記完畢，詎被告無權占用系爭房屋，屢經催討
      遷讓，被告均置之不理，爰依民法第七百六十七條請求被告遷讓。
  三、證據：提出調解不成立證明書、建物、土地登記謄本為證。
乙、被告方面：
    被告未於最後言詞辯論期日到場，惟據其於前言詞辯論期日所為之聲明及陳述如
    下：
  一、聲明：駁回原告之訴。
  二、陳述：
    (1)該房屋雖係原告拍賣取得，惟拍賣公告上已註明該房屋由被告承租中，而被告
      亦按月寄送租金新台幣（下同）一萬元予原告。
    (2)又地下室停車位係原屋主與第三人契約在先，被告無權管理，且被告亦按月給
      付三千元承租使用。
  三、證據：提出郵政國內匯款執據為證。
丙、本院依職權調閱本院九十年執字第四四三四四號拍賣抵押物卷。
    理    由
一、被告經合法通知，未於最後言詞辯論期日到場，查無民事訴訟法第三百八十六條
    各款所列情形，茲依原告之聲請，由其一造辯論而為判決。
二、原告起訴主張其因拍賣取得門牌號碼高雄市新興區○○○路九十號二十一樓之一
    、之二及附屬陽台、花台，與同棟大樓地下一樓Ｂ１－９號停車位作為自住之用
    ，惟被告占住系爭房屋，爰依民法第七百六十七條請求被告遷讓等語。被告則以
    ：該房屋雖係原告拍賣取得，惟拍賣公告上已註明該房屋由被告承租中，而被告
    亦按月寄送租金一萬元予原告。又地下室停車位係原屋主轉讓予第三人，由被告
    按月給付三千元承租使用等語資為抗辯。
三、原告主張門牌號碼高雄市新興區○○○路九十號二十一樓之一、之二及附屬陽台
    、花台建物，與同棟大樓地下一樓Ｂ１－９號停車位係拍賣取得，並已為所有權
    移轉登記完畢等事實，業據原告提出建物及土地登記謄本為證，且為被告所不否
    認，並經本院調閱本院九十年執字第四四三四四號拍賣抵押物卷審核屬實，是原
    告此部份所主張之事實堪信為真，此外，則為被告以前揭情詞置辯，是本件應審
    酌者為：(1)被告是否無權占用系爭房屋？(2)被告得否使用系爭停車位？茲分述如
    下：
    (1)按「出租人於租賃物交付後，縱將其所有權讓與第三人，其租賃契約對於受讓
      人仍繼續存在」民法第四百二十五條定有明文。又按「出租人於租賃物交付後
      ，縱將其所有權讓與第三人，其租賃契約對於受讓人仍繼續存在，為民法第四
      百二十五條所明定。故房屋之出租人，出賣其房屋時，受讓人雖係以自住之意
      思而買受，然除經承租人表示願意拋棄租賃權利，或受讓人有收回房屋之法定
      事由外，不能強使承租人返還房屋。」最高法院四十三年度台上字第五九四號
      裁判足參。本件原告於九十一年十月十五日向本院標買訴外人陸椿瑄即陸慧凌
      所有之上開房屋，而被告係於八十九年二月十日向訴外人陸慧凌承租上開房屋
      ，租期自八十九年二月十日起至九十四年二月十日止，租金每月一萬元等事實
      ，業經本院調閱本院九十年執字第四四三四四號拍賣抵押物卷審核屬實，對此
      ，原告亦不否認被告有為承租之行為，並自拍定後亦按月收受租金一萬元之事
      實，僅因欲重新簽訂租約、調高租金，而為被告所拒絕，故提起本件訴訟等情
      ，亦據原告陳明在卷，惟揆諸上開法條規定及裁判意旨，被告既係在原告標買
      之前即已向原所有人承租，則原告在標買取得系爭房屋之所有權後，當然繼受
      出租人之地位，而被告在原告標購取得所有權後，亦按月繳交租金予原告，現
      被告雖拒絕與原告另訂租約，惟此並非得終止租約之法定事宜，是兩造間之租
      賃關係乃繼續生效，則原告據此主張被告無權占有云云，即非可採。
    (2)次按「專有部分不得與其所屬建築物共同部分對應有部分及其基地所有權或地
      上權之應有部分分離而為移轉或設定負擔。」公寓大廈管理條例第四條第二項
      定有明文。又「查租賃，就出租人無所有權之物，雖亦得成立，但租約係債務
      契約之一種，除經所有權人同意外，此項租約對所有權人並不當然繼續有效。
      」最高法院七十二年度台上字第八五０號裁判足參。本件原告所購買之上開建
      物，其共同使用部分之範圍尚包括車位編號Ｂ１－９號停車位，此有建物登記
      謄本足參，而被告前向訴外人陸椿瑄承租上開房屋時，並未承租該停車位之使
      用權，此業據證人陸椿瑄到庭證述屬實（見本院九十二年六月六日言詞辯論筆
      錄），是被告向原所有權人承租之範圍自不包含系爭停車位，對此，被告雖另
      辯稱：陸椿瑄已將停車位讓渡予第三人，再由其向第三人承租云云，惟依證人
      陸椿瑄證稱：「我是之前有向張先生借錢，所以才將車位權利私底下讓給他，
      並沒有做任何登記，也沒有跟管委會報備，只有寫壹張借條。房子與車位我都
      是跟建設公司買的。」（見本院九十二年六月六日言詞辯論筆錄），另依該大
      樓住戶規約第二條第四款約定：「停車空間應依與吉隆建設股份有限公司之買
      賣契約書使用其約定專用部分，...。」又停車場管理辦法第五條亦約定：「
      車位所有權人若將車位轉售或租借（承購、租借者須為本大廈之住戶），應通
      知管理中心以落實車籍資料管理，...。」有住戶規約及停車場管理辦法在卷
      可參，是依上所述，該停車位既係證人陸椿瑄向建設公司所購買，則其性質上
      應屬約定專用部分可明。嗣該停車位雖經證人陸椿瑄私自讓渡予第三人，但並
      未辦理登記，而依上開法條規定，該停車位既屬約定專用部分，其移轉自應與
      專有部分（即各住戶之建物、土地）具有不可分割之關係，則該第三人自未能
      因證人陸椿瑄之單獨轉讓停車位，而取得停車位之所有權。再者，系爭土地及
      建物既經原告依法院之強制執行程序取得所有權，從而亦因拍賣程序而繼受證
      人陸椿瑄成為建物之共有人，自亦得本於共有人身分繼受該大廈之分管約定，
      即取得系爭停車位之專用使用權，則綜前所述，證人陸椿瑄於系爭房地拍賣前
      ，雖先將停車位轉讓予第三人，再由第三人出租予被告，惟該第三人並未辦理
      登記取得所有權，則被告自該第三人處承租該停車位所取得之租賃權，揆諸前
      開裁判意旨，自不能對抗已取得該大樓地下室應有部分所有權及車位專用使用
      權之原告，故被告辯稱已有承租云云，即無可採。
四、綜上所述，原告既因拍賣而取得系爭建物、土地併共同使用部分之所有權，而繼
    受該分管契約取得停車位之使用權，從而，原告請求被告將主文所示之停車位使
    用權返還予原告，即屬正當，應予准許，至原告雖已取得所有權，惟因被告於原
    告取得所有權之前已自原所有權人處取得租賃權，故原告乃須繼受出租人之地位
    ，而原告又無終止租約之事由，則原告請求被告應自門牌號碼高雄市新興區○○
    ○路九十號二十一樓之一、之二及附屬陽台、花台等建物遷讓並返還之，即無理
    由，應予駁回。
五、本件原告陳明願供擔保，聲請宣告假執行，就原告勝訴部分，經核並無不合，爰
    酌定相當擔保金額准許之，至原告敗訴部分，其假執行之聲請，即失所依附，應
    併予駁回。
六、結論：原告之訴為一部有理由、一部無理由，依民事訴訟法第三百八十五條第一
    項前段、第七十九條但書、第三百九十條第二項，判決如主文。
中      華      民      國    九十二    年      七      月      二      日
                              臺灣高雄地方法院民事第二庭
~B法      官  楊國祥
右為正本係照原本作成。
如對本判決上訴，須於判決送達後廿日內向本院提出上訴狀。
中      華      民      國    九十二    年      七      月      二      日
~B法院書記官  光聰


司法院資訊處製作；財團法人民間司法改革基金會備份。
